【裁判字號】    99,上訴,880
【裁判日期】    990923
【裁判案由】    毒品危害防制條例
【裁判全文】
臺灣高等法院刑事判決                 99年度上訴字第880號
上  訴  人
即  被  告  甲○○
選任辯護人  法律扶助張文寬律師
上列上訴人因違反毒品危害防制條例案件，不服臺灣基隆地方法
院98年度訴字第706號，中華民國98年12月21日第一審判決（起
訴案號：臺灣基隆地方法院檢察署98年度偵字第2255號），提起
上訴，本院判決如下：
    主  文
原判決撤銷。
甲○○所犯如附表編號一至編號二所示之罪，各處如附表編號一
至編號二主文欄所示。應執行有期徒刑壹年陸月，扣案之第三級
毒品愷他命貳拾包（毛重共計壹佰貳拾肆公克）、上開毒品之外
包袋貳拾只、門號0000000000號行動電話壹具（含SIM卡）及電
子磅秤壹臺均沒收，未扣案之販賣第三級毒品所得新臺幣壹仟元
沒收，如全部或一部不能沒收時，以其財產抵償之。
    事  實
一、甲○○明知愷他命（Ketamine，俗稱「Ｋ他命」）係毒品危
    害防制條例所公告列管之第三級毒品，竟意圖營利，並基於
    販賣第三級毒品愷他命之犯意，以其所有門號0000000000號
    行動電話與廖凰君聯絡，分別於下列時間、地點，販賣愷他
    命共二次予廖凰君：
    (一)於98年3月初某日上午6時至7時許，意圖營利，並基於販
      賣第三級毒品愷他命之犯意，在基隆市○○區○○路13號
      前，以新臺幣（下同）一千元之價格，販賣第三級毒品愷
      他命1包（約2.5公克）予廖凰君，甲○○交付該包愷他命
      予廖凰君，並當場向廖凰君取得販毒之價金一千元。
    (二)於98年4月26日上午6時至7時許，意圖營利，並基於販賣
      第三級毒品愷他命之犯意，在基隆市○○區○○路13號前
      ，以新臺幣（下同）一千元之價格，販賣第三級毒品愷他
      命1包（約2.5公克）予廖凰君，甲○○並交付該包愷他命
      予廖凰君，且允諾廖凰君積欠該次價金，惟廖凰君始終未
      交付該次購毒之價金予甲○○。
    嗣甲○○於98年4月29日中午12時30分許，前往基隆市仁愛
    區○○○路113巷57弄30號廖凰君住處前，擬向廖凰君收取
    前所積欠之愷他命價金一千元時，為警查獲甲○○，並於甲
    ○○身上扣得其所有供98年4月26日販賣予廖凰君所剩愷他
    命20包（計1大包及19小包，毛重共計124公克），及其所有
    供上開二次販賣毒品所用之電子磅秤1臺、門號0000000000
    行動電話壹具（含SIM卡）。甲○○並於警員詢問時供述毒
    品來源為胡凱期，警員因而對胡凱期所持用之電話實施通訊
    監察，因而破獲胡凱期。
二、案經基隆市警察局第一分局報請臺灣基隆地方法院檢察署檢
    察官偵查起訴。
    理  由
甲、程序部分：
    按被告以外之人於審判外之陳述，雖不符刑事訴訟法第159
    條之1至第159條之4之規定，而經當事人於審判程序同意作
    為證據，法院審酌該言詞陳述或書面陳述作成時之情況，認
    為適當者，亦得為證據；當事人、代理人或辯護人於法院調
    查證據時，知有刑事訴訟法第159條第1項不得為證據之情形
    ，而未於言詞辯論終結前聲明異議者，視為有前項之同意，
    刑事訴訟法第159條之5定有明文。經查，本判決下列所引用
    證人廖凰君分別於警詢、偵查時之陳述，為被告以外之人於
    審判外之陳述，檢察官、被告及辯護人於本院言詞辯論終結
    前均未聲明異議，本院審酌結果，認上開證據資料製作時之
    情況，尚無違法不當及證明力明顯過低之瑕疵，亦認為以之
    作為證據應屬適當。揆諸前開規定，爰依刑事訴訟法第159
    條之5規定，認前揭證據資料均有證據能力。
乙、實體部分：
一、上開事實，迭據被告甲○○於警詢、偵查、原審及本院審理
    時坦承不諱，核與證人廖凰君於警詢、偵查時之證述情節相
    符，且有廖凰君所使用0000000000號行動電話顯示簡訊照片
    附卷可憑，並有扣案之愷他命20包（毛重共計124公克，經
    基隆市警察局第一分局以聯勤二○四場製造之煙毒品檢驗包
    試劑初步檢驗結果呈愷他命反應，有基隆市警察局第一分局
    警備隊查獲違反毒品危害防制條例案所獲毒品初步鑑驗報告
    單在卷可參）、電子磅秤1臺、門號0000000000行動電話壹
    具（含SIM卡）足資佐證。被告上開自白核與事實相符，堪
    予採信。是本件事證業臻明確，被告犯行洵堪認定，應予依
    法論處。
二、按毒品危害防制條例第4條第3項有關販賣第三級毒品之法定
    本刑、第17條有關減輕其刑等規定，業於98年5月20日修正
    公布，於本院裁判時業已施行，茲就比較情形分述如下：
  (一)毒品危害防制條例第4條第3項之販賣第三級毒品罪法定本刑
    之規定，修正前毒品危害防制條例第4條第3項係規定「製造
    、運輸、販賣第三級毒品者，處五年以上有期徒刑，得併科
    新臺幣五百萬元以下罰金。」，修正為「製造、運輸、販賣
    第三級毒品者，處五年以上有期徒刑，得併科新臺幣七百萬
    元以下罰金。」，經比較修正前、後之規定，可知販賣第三
    級毒品罪之法定本刑，就罰金刑部分由修正前之得併科新臺
    幣五百萬元以下罰金，提高為得併科新臺幣七百萬元以下罰
    金，自以修正前毒品危害防制條例第4條第3項之規定有利於
    被告。
  (二)毒品危害防制條例第17條有關減輕其刑之規定，修正前毒品
    危害防制條例第17條規定：「犯第四條第一項至第四項、第
    五條第一項至第四項前段、第六條第一項至第四項、第七條
    第一項至第四項、第八條第一項至第四項、第十條或第十一
    條第一項、第二項之罪，供出毒品來源，因而破獲者，得減
    輕其刑。」，修正為「犯第四條至第八條、第十條或第十一
    條之罪，供出毒品來源，因而查獲其他正犯或共犯者，減輕
    或免除其刑。犯第四條至第八條之罪於偵查及審判中均自白
    者，減輕其刑。」，比較修正前、後之規定，修正前並無行
    為人自白而減輕其刑之規定，本件被告於偵查及審判中自白
    ，自以修正後毒品危害防制條第17條第2項之規定有利於被
    告。
  (三)綜合上述各條文修正前、後之比較，被告所犯販賣第三級毒
    品罪部分，法定本刑之罰金刑部分，由修正前之得併科新臺
    幣五百萬元以下罰金，修正提高為得併科新臺幣七百萬元以
    下罰金，惟就減輕其刑之規定，依修正後第17條第2項之規
    定，被告於偵查及審判中均自白，即可減輕其刑，雖就販賣
    第三級毒品罪之法定本刑罰金刑部分，修正後之規定較不利
    於被告，惟就是否必減輕其刑之不利程度顯應逾越罰金刑之
    提高，是修正前之規定整體而論較不利於被告，依刑法第2
    條第1項之規定，自應整體適用裁判時即修正後毒品危害防
    制條例處斷。
三、查愷他命為毒品危害防制條例第2條第1項第3款所列之第三
    級毒品，不得非法販賣，核被告甲○○所為，係犯修正後毒
    品危害防制條例第4條第3項之販賣第三級毒品罪二次，被告
    持有之低度行為，為販賣之高度行為所吸收，不另論罪。被
    告所犯二次販賣第三級毒品罪，犯意各別，行為互殊，應予
    分論併罰。又被告於警詢、偵查、原審及本院審理時就其上
    開販賣第三級毒品犯行均自白，應依修正後毒品危害防制條
    例第17條第2項之規定減輕其刑。又被告於本件經警查獲後
    ，供出毒品來源為綽號「阿奇」之男子，並指認胡凱期即為
    綽號「阿奇」之男子，警方因而對胡凱期持用之電話實施通
    訊監察，嗣並破獲胡凱期，胡凱期因涉嫌販賣第三級毒品愷
    他命，業經臺灣基隆地方法院檢察官起訴在案，由臺灣基隆
    地方法院以99年度訴字第324號案審理等情，業經證人即警
    員乙○○於本院審理時到庭證述屬實（見本院99年8月25日
    審判程序筆錄），並有調查筆錄在卷可憑（見98年度偵字第
    2255號偵查卷第5頁至第8頁），且經本院調取臺灣基隆地方
    法院99年度訴字第324號案卷核閱無訛，就被告所為上開二
    次販賣第三級毒品犯行，均應依修正後毒品危害防制條例第
    17條第1項之規定遞減輕其刑。再按販賣第三級毒品罪之法
    定刑為重刑，然同為販賣第三級毒品之人，其原因動機不一
    ，犯罪情節未必盡同，或有大盤毒梟者，亦有中、小盤之分
    ，甚或僅止於吸毒者友儕間為求互通有無之有償轉讓者亦有
    之，其販賣行為所造成危害社會之程度自屬有異，法律科處
    此類犯罪，所設之法定最低本刑，不可謂不重。於此情形，
    倘依其情狀處以較輕之徒刑，即足以懲儆，並可達防衛社會
    之目的者，自非不可依客觀之犯行與主觀之惡性二者加以考
    量其情狀，是否有可憫恕之處，適用刑法第59條之規定酌量
    減輕其刑，期使個案裁判之量刑，能斟酌至當，符合比例原
    則。本件被告就所涉各次販賣第三級毒品犯行，販售金額均
    不多，顯見其販賣之數量及獲取之利益均非龐大，尚非惡性
    極重之大毒梟，倘予以宣告法定最低度刑，仍嫌過重，難謂
    符合罪刑相當性及比例原則，更無從與大毒梟之惡行有所區
    隔，本院認縱科以販賣第三級毒品罪法定最低度刑，猶嫌過
    重且失之苛酷，實有情輕法重失衡之情形，顯有可憫恕之事
    由，就被告所為上開二次販賣第三級毒品犯行，均爰依刑法
    第59條規定遞減輕其刑。
四、原審認被告甲○○犯罪事證明確，予以論罪科刑，固非無見
    。惟查：被告於本件經警查獲後供出毒品來源為胡凱期，警
    方因而破獲胡凱期，被告所為上開販賣第三級毒品犯行，均
    應依修正後毒品危害防制條例第17條第1項之規定減輕其刑
    ，業如前述，原判決漏就此部分適用修正後毒品危害防制條
    例第17條第1項之規定減刑，顯有未洽。被告以原審未適用
    毒品危害防制條例第17條第1項減輕其刑規定為不當，因而
    提起上訴，為有理由，原判決既有上揭可議之處，自無可維
    持，應由本院將原判決撤銷，另為適法之諭知。爰審酌被告
    正值青年，竟不事正當營生，不顧愷他命流毒無窮，販賣愷
    他命供他人施用，對人身有莫大戕害，危害國民身體健康及
    社會風氣，兼衡被告犯後已坦承犯行，已有悔意，及被告之
    素行、智識程度、犯罪動機、目的等一切情狀，分別量處如
    附表編號一至二主文欄所示之刑，並定應執行刑，以示懲儆
    。至扣案之門號0000000000號行動電話1具（含SIM卡1張）
    、電子磅秤1臺，係被告所有供上開二次販賣第三級毒品犯
    行所用之物，業據被告於原審審理時供明在卷（見原審卷第
    71頁），應依毒品危害防制條例第19條第1項之規定宣告沒
    收。再按以營利為目的販入毒品，經多次販賣後，持有剩餘
    毒品被查獲，其各次販賣毒品行為，固應併合處罰。惟該持
    有剩餘毒品之低度行為，應僅為最後一次販賣毒品之高度行
    為所吸收，不另論罪。則就該查獲之剩餘毒品，祇能於最後
    一次之販賣毒品罪宣告沒收銷燬，不得於各次販賣毒品罪均
    宣告沒收銷燬。本件查獲之第三級毒品愷他命20包（毛重12
    4公克），應認係被告於事實欄一之(二)所示販賣愷他命犯行
    所剩，與事實欄一之(一)所示之販賣愷他命犯行無涉，且愷他
    命既係違禁物，依刑法第38條第1項第1款之規定，不問屬於
    犯人與否，應在附表編號二所示犯行之主文項下予以宣告沒
    收。又上開愷他命20包之外包裝袋20只，係被告所有供販賣
    毒品所用之物，應依毒品危害防制條例第19條第1項之規定
    併予宣告沒收（扣案愷他命外包裝袋部分則僅於附表編號二
    之犯行部分併予宣告沒收）。至本件被告如事實欄一之(一)所
    示販賣毒品犯行，證人廖凰君於被告交付愷他命時即已給付
    一千元之價款，此據被告於偵查時供承在卷，核與證人廖凰
    君於偵查時之證述相符，自堪採信，應依毒品危害防制條例
    第19條第1項之規定，在此犯行之主文項下併諭知沒收，如
    全部或一部不能沒收時，以其財產抵償之。另被告如事實欄
    一之(二)所示販賣毒品犯行部分，觀諸卷附證人廖凰君所使用
    0000000000號行動電話簡訊之照片，顯示證人廖凰君當時係
    以賒欠方式向被告購買愷他命，而非於被告交付毒品當時給
    付價金，證人廖凰君於警詢時亦對此情證述無誤，核與被告
    於偵查時所供相符，證人廖凰君雖於偵查時證述於交易後約
    一星期有給付價金云云，然此為被告於偵查時所否認，復無
    其他積極事證可證廖凰君確有交付前所積欠之愷他命價金，
    即難認被告業已取得該一千元之價金，尚不能認該價金已屬
    被告所有，於附表編號二所示之主文欄，自不就該一千元價
    金予以宣告沒收，併此敘明。
據上論斷，應依刑事訴訟法第369條第1項前段、第364條、第299
條第1項前段，修正後毒品危害防制條例第4條第3項、第17條第
1項、第2項、第19條第1項，刑法第11條、第2條第1項、第59條
、第51條第5款、第38條第1項第1款，判決如主文。
本案經檢察官王壬貴到庭執行職務。
中    華    民    國    99    年    9     月    23    日
                  刑事第十一庭  審判長法  官  許宗和
                                      法  官  沈君玲
                                      法  官  林海祥
以上正本證明與原本無異。
如不服本判決，應於收受送達後10日內向本院提出上訴書狀，其
未敘述上訴之理由者並得於提起上訴後10日內向本院補提理由書
（均須按他造當事人之人數附繕本）「切勿逕送上級法院」。
                                      書記官  林敬傑
中    華    民    國    99    年    9     月    27    日
附錄：本案論罪科刑法條全文
修正後毒品危害防制條例第4條
製造、運輸、販賣第一級毒品者，處死刑或無期徒刑；處無期徒
刑者，得併科新臺幣1千萬元以下罰金。
製造、運輸、販賣第二級毒品者，處無期徒刑或7年以上有期徒
刑，得併科新臺幣7百萬元以下罰金。
製造、運輸、販賣第三級毒品者，處5年以上有期徒刑，得併科
新臺幣5百萬元以下罰金。
製造、運輸、販賣第四級毒品者，處3年以上10年以下有期徒刑
，得併科新臺幣3百萬元以下罰金。
製造、運輸、販賣專供製造或施用毒品之器具者，處1年以上7年
以下有期徒刑，得併科新臺幣1百萬元以下罰金。
前5 項之未遂犯罰之。
附表：
┌──┬───┬─────────┬──────────────┐
│編號│犯罪  │   所犯罪名       │        主        文        │
│    │事實  │                  │                            │
├──┼───┼─────────┼──────────────┤
│一  │事實欄│修正後毒品危害防制│  甲○○販賣第三級毒品，處有│
│    │一之(一)│條例第4條第3項之販│  期徒刑壹年。扣案之電子磅秤│
│    │      │賣第三級毒品罪。  │  壹臺、門號0000000000號行動│
│    │      │                  │  電話壹具（含SIM卡壹張）均 │
│    │      │                  │  沒收，未扣案之販賣第三級毒│
│    │      │                  │  品所得新臺幣壹仟元沒收，如│
│    │      │                  │  全部或一部不能沒收，以其財│
│    │      │                  │  產抵償之。                │
├──┼───┼─────────┼──────────────┤
│二  │事實欄│修正後毒品危害防制│  甲○○販賣第三級毒品，處有│
│    │一之(二)│條例第4條第3項之販│  期徒刑壹年。扣案之第三級毒│
│    │      │賣第三級毒品罪。  │  品愷他命貳拾包（毛重共計壹│
│    │      │                  │  佰貳拾肆公克）、上開毒品外│
│    │      │                  │  包袋貳拾只、門號0000000000│
│    │      │                  │  號行動電話壹具（含SIM卡壹 │
│    │      │                  │  張）、電子磅秤壹臺均沒收。│
│    │      │                  │                            │
│    │      │                  │                            │
└──┴───┴─────────┴──────────────┘

司法院資訊處製作；財團法人民間司法改革基金會備份。
